【裁判字號】    89,交訴,118
【裁判日期】    890427
【裁判案由】    公共危險等
【裁判全文】
臺灣臺南地方法院刑事判決                        八十九年度交訴字第一一八號
    公  訴  人  臺灣台南地方法院檢察署檢察官
    被      告  甲○○
右列被告因公共危險等案件，經檢察官提起公訴（八十九年度偵字第九三九號），本
院判決如左：
    主  文
甲○○服用酒類，不能安全駕駛動力交通工具而駕駛，處有期徒刑貳月。又因過失致
人於死，處有期徒刑壹年。又駕駛動力交通工具肇事，致人死而逃逸，處有期徒刑捌
月。應執行有期徒刑壹年捌月。
    事  實
一、甲○○於民國（下同）八十八年十二月三十日凌晨一時五十五分許，駕駛車牌號
    碼Ｄ二－九二八一號自小客車，沿台南市○區○○路五段由北向南方向行駛，途
    經長榮路五段與開元路三三三巷交岔路口，本應注意不得酒醉駕車，且行車時應
    注意車前狀況，隨時採取必要之安全措施，並應注意車輛在市區道路，時速不得
    超過四十公里，而依當時現場為無障礙無缺陷之柏油路面，路邊有路燈照明等一
    切客觀情狀，並無不能注意之情事，竟疏未注意及此，貿然以時速五十公里超速
    行駛，致撞及行經該處之行人郭溪泉，詎甲○○肇事後雖有下車查看，及撥打一
    一九電話報警，然為逃避刑事責任隨即駕車逃離現場，俟消防局人員據報將郭溪
    泉送醫急救，郭溪泉仍因顱腦損傷合併顱內出血不治死亡，嗣於八十八年十二月
    三十日凌晨三時許，甲○○駕駛上開車輛行經台南市○○○路與東寧路西段路口
    ，經警循線查獲甲○○即為本件車禍肇事者，並當場測試甲○○吐氣所含酒精成
    份為每公升零點四七毫克。
二、案經臺灣臺南地方法院檢察署檢察官相驗後自動檢舉偵查起訴。
     理  由
一、右揭事實迭據被告甲○○於警訊、偵查及本院審理中供承不諱，並有道路交通事
    故調查報告表暨事故現場圖及現場照片六幀在卷可參，核與被告自白相符，堪信
    屬實。按行車速度，在市區道路，時速不得超過四十公里；又汽車行駛時，駕駛
    人應注意車前狀況，並隨時採取必要之安全措施；且飲酒後其吐氣所含酒精成份
    超過每公升零點二五毫克以上者，不得駕車；道路交通安全規則第九十三條第一
    項第一款、第九十四條第三項、第一百十四條第二款分別定有明文。被告駕車自
    應注意上開規定，且依當時路面為柏油路，路況並無缺障或障礙，且路邊亦有路
    燈照明之客觀情況，又非不能注意，竟疏未注意車前狀況又超速駕駛，致肇車禍
    ，被告顯有過失。而被害人郭溪泉確因本件車禍致顱腦損傷合併顱內出血死亡，
    此經檢察官督同檢驗員相驗屬實，製有相驗筆錄、相驗屍體證明書、驗斷書附卷
    可稽，是被告之過失行為與被害人之死亡結果間具有相當因果關係。另訊據被告
    甲○○對渠喝酒後，在右揭時地駕車肇事等情供認不諱，復有被告為警施以酒精
    測試之紀錄單一紙在卷足憑。按刑法第一百八十五條之三所規定：「服用酒類，
    不能安全駕駛動力交通工具而駕駛者」，其構成要件係「服用酒類」、「不能安
    全駕駛動力交通工具而駕駛」，二者之範圍不能謂完全不明確，其「可能的文義
    」仍可透過刑法論理解釋之原則究明，至於飲用酒類後如何程度始能謂「不能安
    全駕駛動力交通工具而駕駛」，則有賴檢察官舉證，並由刑事司法實務以判決先
    例予以補充，不能以該項規定之語義內容有某種程度之不明確，即謂該一規定違
    反罪刑法定之原則。依台灣高等法院檢察署所彙編之刑法第一百八十五條之三酒
    後駕車「不能安全駕駛」認定標準之相關論文資料一書中，台大醫學院吳木榮醫
    師、台北醫學院附設醫院蔡尚穎醫師、中央警察大學交通學系暨交通管理研究所
    程玉傑先生、蔡中志教授等人於彼等之研究著作中，均對血液中、呼氣中酒精之
    濃度對汽車駕駛人之影響提出報告，如血液中酒精濃度在三０至五０ｍｇ＼ｄＬ
    （毫克／一百毫升）時，駕駛能力變差，在五０至一００ｍｇ＼ｄＬ時，多話、
    大笑、感覺障礙，一００至一五０ｍｇ＼ｄＬ時，說話含糊、腳步不穩、可能會
    噁心，一五０至二００ｍｇ＼ｄＬ時，明顯酒醉、噁心、步履蹣跚，二００至三
    ００ｍｇ＼ｄＬ時，呆滯木僵、嘔吐、可能昏迷（而呼氣中酒精濃度與血液中酒
    精濃度之換算，可藉由一轉換因子予轉換，其範圍介於二千至二千三百之間，此
    乃因個人差異而有所不同），凡此均載明於上開彙編文集中。本件被告甲○○之
    呼氣中酒精濃度為０．四七ｍｇ／Ｌ，有前述酒精濃度測試單一紙附卷可參，茲
    以最低值之轉換因子二千計算，０．四七ｍｇ／Ｌ＝０．０四七ｍｇ／ｄＬ，乘
    以二千經計算為九四ｍｇ／ｄＬ，亦即依常人之反應，會有感覺障礙之情形，被
    告之呼氣酒精濃度雖尚未達法務部所定之０．五五ｍｇ／Ｌ之標準，然參以被告
    酒後開車致撞及被害人之事實，顯見被告當時之注意力已無法集中，飲酒確已造
    成影響其判斷力及肢體協調能力，其不能安全駕駛甚明，本案事證明確，被告犯
    行足堪確認，應依法論處。
二、核被告甲○○所為，係犯刑法第二百七十六條第一項之過失致死罪及第一百八十
    五條之三服用酒類不能安全駕駛罪、第一百八十五條之四之駕駛動力交通工具肇
    事致人死而逃逸罪。其所犯上開三罪間，罪名互殊，犯意各別，應予分論併罰。
    被告酒醉駕車肇事致人於死，應依道路交通管理處罰條例第八十六條第一項規定
    ，就過失致人於死罪部分加重其刑。本院審酌被告之品性、過失程度、肇事後逃
    逸嚴重危害社會安全，所為犯行致被害人死亡、犯罪後深有悔意，已與被害人家
    屬達成和解，有和解書附卷可按等一切情狀，量處如主文所示之刑，並定其應執
    行之刑，以示懲儆。
三、據上論斷，應依刑事訴訟法第二百九十九條第一項前段、刑法第二百七十六條第
    一項、第一百八十五條之三、第一項八十五條之四、第五十一條第五款，道路交
    通管理處罰條例第八十六條第一項，罰金罰鍰提高標準條例第一條前段，判決如
    主文。
本案經檢察官陳建弘到庭執行職務。
中    華    民    國      八十九      年      四      月     二十七     日
                                臺灣臺南地方法院交通法庭
                                      法  官  黃  光  進
右正本證明與原本無異。
如不服本判決，應於判決送達後十日內向本院提出上訴狀( 應附繕本 )。
                                      書記官  胡  美  娟
中    華    民    國      八十九      年      四      月     二十七     日
附錄本案論罪科刑法條全文：
刑法第一百八十五條之四
駕駛動力交通工具肇事，致人死傷而逃逸者，處六月以上五年以下有期徒刑。
刑法第一百八十五條之三
服用毒品、麻醉藥品、酒類或其他相類之物，不能安全駕駛動力交通工具而駕駛者，
處一年以下有期徒刑、拘役或三萬元以下罰金。
刑法第二百七十六條第一項
因過失致人於死者，處二年以下有期徒刑、拘役或二千元以下罰金。


司法院資訊處製作；財團法人民間司法改革基金會備份。
